【裁判字號】    95,上易,854
【裁判日期】    950713
【裁判案由】    竊盜
【裁判全文】
臺灣高等法院刑事判決                 95年度上易字第854號
上  訴  人
即  被  告  壬○○
            甲○○
上二人共同
選任辯護人  王志哲律師
上列上訴人因竊盜案件，不服臺灣臺北地方法院94年度易字第
260號，中華民國95年3月31日第一審判決（起訴案號：臺灣臺北
地方法院檢察署94年度偵字第1243號），提起上訴，本院判決如
下：
    主  文
原判決撤銷。
壬○○連續結夥三人以上、攜帶兇器、毀壞門扇竊盜，累犯，處
有期徒刑壹年貳月。
甲○○連續結夥三人以上、攜帶兇器、毀壞門扇竊盜，處有期徒
刑壹年。
    事  實
一、壬○○曾因竊盜案件，經臺灣臺北地方法院於民國（下同）
    90年12月27日，以90年度簡字第4370號判決判處有期徒刑3
    月，如易科罰金，以300元折算一日確定，而於91年3月22
    日易科罰金執行完畢。
二、壬○○（綽號「小胖」）、甲○○（綽號「小張」）夥同李
    民福（業經本院判決有期徒刑十月確定）及綽號「阿邦」（
    另有「黑人」之綽號）之真實姓名年籍不詳成年男子，共同
    意圖為自己不法所有，並基於概括之犯意，謀議竊盜財物花
    用，而連續為下列之行為：
  (一)於93年3月5日上午10時許，甲○○、壬○○二人，共同意圖
    為自己不法所有，攜帶其所有在客觀上足供兇器使用之螺絲
    起子一支，一同前往台北市○○路○段22巷8弄7號7樓湯良翊
    住處，共同以所攜帶之一字起子，破壞上開房屋門扇之一部
    之門鎖後侵入屋內行竊（侵入住宅部分未據告訴），共同竊
    得湯良翊所有之楓葉金幣1枚，價值約新台幣（下同）2000
    元，及現金1800元。
  (二)於93年9月1日上午11時24分許，甲○○、壬○○及綽號「阿
    邦」之男子三人，共同意圖為自己不法所有，由綽號「阿邦
    」之男子攜帶其所有在客觀上足供兇器使用之螺絲起子一支
    ，一同前往台北市○○路44巷26弄8號3樓戊○○住處，由綽
    號「阿邦」之男子持所攜帶之一字起子，破壞上開房屋門扇
    之一部之門鎖後侵入屋內行竊（侵入住宅部分未據告訴），
    共同竊取戊○○所有鑽石項鍊1條、鑽戒2個、金飾一批（共
    價值約7萬5000元）。得手後，三人又一同前往台北市○○
    路44巷26弄6號3樓己○○住處，以同樣手段進入屋內（侵入
    住宅部分未據告訴），竊得己○○所有現金9000元、美金
    1300 元、港幣1200元、人民幣800元。
  (三)於93年11月10日上午10時47分許，由李民福駕駛租來之車號
    567-CQ號營業小客車，搭載甲○○、壬○○及綽號「阿邦」
    之男子，四人共同意圖為自己不法所有，攜帶其等所有在客
    觀上足供兇器使用之螺絲起子二支，一同前往台北市○○路
    58 巷9之6號4樓林慧貞住處，由壬○○持所攜帶之一字起子
    二支，破壞上開房屋門扇之一部之門鎖後，與綽號「阿邦」
    男子一同侵入屋內行竊（侵入住宅部分未據告訴）；甲○○
    則在一樓擔任把風，李民福在車上負責載運同夥，以此方式
    共同竊取林慧貞所有金項鍊1條、金戒指2個及金手鍊1條，
    共價值約1萬4000元；得手後，一同搭乘李民福駕駛之上開
    營業小客車離去。
  (四)於94年1月3日上午10時37分許，由壬○○駕駛租來之567-CQ
    號營業小客車，搭載甲○○、李民福及綽號「阿邦」之男子
    ，四人共同意圖為自己不法所有，攜帶其等所有在客觀上足
    供兇器使用之螺絲起子二支，一同前往台北縣新店市○○街
    10 巷3號1樓丙○○住處，由甲○○持所攜帶之螺絲起子二
    支破壞上開房屋門扇之一部之門鎖後，與李民福一同侵入屋
    內行竊（侵入住宅部分未據告訴），綽號「阿邦」男子則在
    一樓擔任把風，壬○○在車上負責載運同夥，以此方式共同
    竊取丙○○所有茶葉一百餘斤及茶壺5個，共價值約20萬元
    ；得手後，搭乘壬○○駕駛之上開營業小客車離去。
  (五)於94年1月4日上午12時許，甲○○、壬○○二人，共同意圖
    為自己不法所有，攜帶其等所有，在客觀上足供兇器使用之
    一字起子一支，一同前往台北市○○街37巷12號8樓辛○○
    住處，共同持所攜帶之一字起子，破壞上開房屋門扇之一部
    之門鎖後侵入屋內行竊（侵入住宅未據告訴），共同竊取辛○○所有現金3萬3000元、韓幣（折合約新台幣6300元）、
    鑽石項鍊2條、鑽石戒指2個、寶石戒指2個，及鑽石耳環、
    金項鍊、金手環、金戒指、紅寶石戒指各1個，共價值約100
    萬元。
  (六)於94年3月2日下午2時許，由壬○○駕駛承租之營業小客車
    搭載甲○○及綽號「阿邦」之男子，三人共同意圖為自己不
    法所有，由綽號「阿邦」之男子攜帶其所有在客觀上足供兇
    器使用之螺絲起子一支，一同前往台北縣中和市○○路303
    號3樓庚○○住處，由綽號「阿邦」之男子持所攜帶之螺絲
    起子一支，破壞上開房屋門扇之一部之門鎖後，與壬○○一
    同侵入屋內行竊（侵入住宅未據告訴），甲○○則在1樓擔
    任把風，以此方式共同竊取庚○○所有手機吊飾1個、金戒
    指38個、鑽戒4個、項鍊12條、耳環3對、金手鐲4個、玉手
    鐲3個、手環25條、日幣70萬、新台幣5萬元。
  (七)嗣經警循線查獲。
二、案經台北市政府警察局北投分局報告台灣台北地方法院檢察
    署檢察官偵查起訴以及聲請併案審理。
    理  由
一、前揭事實業據被告壬○○、甲○○在本院審裡中坦承不諱，
    核與被害人湯良翊、戊○○、己○○、林慧貞、丙○○、辛○○、庚○○指述之情節相符，並有監視錄影帶翻拍照片在
    卷可稽。次查，被害人湯良翊、戊○○、己○○、林慧貞、
    丙○○、辛○○、庚○○於警訊中之指訴固屬被告以外之人
    於審判外之言詞陳述，監視錄影帶翻拍照片屬被告以外之人
    於審判外之書面陳述，然被告於法院審判中已對該等指述、
    照片表示無意見，而同意作為證據，本院審酌資料作成之情
    狀，認為尚無誣陷之可能，而認為適當，依刑事訴訟法第
    159條之5之規定，亦得為證據。被告二人之自白核與事實相
    符，應屬可信。本件事證明確，被告等犯行洵堪認定，應依
    法論科。
二、論罪法條：
  (一)按攜帶兇器竊盜，祇須行竊時攜帶具有危險性之兇器為已足
    ，並不以攜帶之初有行兇之意圖為必要；又無論上訴人等主
    觀上是否旨在行兇抑僅便利行竊，然在客觀上顯具有行兇之
    危險性，自屬兇器之一種，其攜帶而犯竊盜罪，應成立刑法
    第321條第1項第3款之罪（最高法院62年台上字第2489號、
    70年度台上字第1613號判例參照）。被告等於竊盜時所攜帶
    之一字起子、螺絲起子在客觀上顯具有行兇之危險性，則依
    照前揭判例之意旨，自應認屬刑法第321條第1項第3款所謂
    之兇器。
  (二)被告壬○○、甲○○所為；
    1.犯罪事實欄二之(一)、(五)部分，係犯刑法第321條第1項第2
      款、第3款之攜帶兇器、毀壞門扇加重竊盜罪。被告壬○○、甲○○二人間，有犯意之聯絡及行為之分擔，皆為共
      同正犯。
    2.犯罪事實欄二之(二)、(六)部分，均係犯刑法第321條第1項第
      2款、第3款、第4款之結夥三人以上、攜帶兇器、毀壞門
      扇加重竊盜罪。被告壬○○、甲○○與共犯綽號「阿邦」
      之成年男子三人間，有犯意之聯絡及行為之分擔，皆為共
      同正犯。
    3.犯罪事實欄二之(三)、(四)部分，均係犯刑法第321條第1項第
      2款、第3款、第4款之結夥三人以上、攜帶兇器、毀壞門
      扇加重竊盜罪。被告壬○○、甲○○與共犯李民福及綽號
      「阿邦」之成年男子四人間，有犯意之聯絡及行為之分擔
      ，皆為共同正犯。
  (三)被告壬○○、甲○○先後多次加重竊盜犯行，其時間緊接，
    所犯又為基本犯罪構成要件相同之罪名，顯均係基於概括犯
    意反覆為之，為連續犯，應各依刑法第56條之規定，從較重
    之刑法第321條第1項第2款、第3款、第4款之結夥三人以上
    、攜帶兇器、毀壞門扇之加重竊盜罪一罪論，並加重其刑。
    被告等行為後，刑法第56條連續犯之規定，業於94年1月7日
    修正公布刪除，並於95年7月1日施行，則被告之犯行，因行
    為後新法業已刪除連續犯之規定，此刪除雖非犯罪構成要件
    之變更，但顯已影響行為人刑罰之法律效果，自屬法律有變
    更，依新法第2條第1項規定，比較新、舊法結果，仍應適用
    較有利於被告之行為時法律即舊法論以連續犯（最高法院95
    年第8次刑事庭會議決議參照）。又行為後法律有變更者，
    依修正前刑法第2條第1項之規定，以適用裁判時法為原則，
    如行為時法有利於行為人，則例外適用行為時法；依修正後
    刑法第2條第1項規定，以適用行為時法為原則，惟如裁判時
    法有利於行為人，則例外的適用裁判時法。以往實務見解，
    認原判決未及比較適用新舊法時，上訴後雖比較結果以舊法
    有利於行為人；惟修正後之規定係以適用行為時法為原則，
    因此原判決雖未及比較適用，然上訴本院後，經比較新舊法
    ，行為後之法律並非較有利於行為人，仍應適用行為時法，
    則原判決適用行為時法即無不當，自不構成撤銷之事由，併
    此敘明。
  (四)公訴意旨雖僅就犯罪事實欄二之(三)、(四)部分提起公訴，然被
    告二人所為如犯罪事實欄所示之其他犯行，核與公訴人已提
    起公訴部分，有連續犯之裁判上一罪之關係，已如前述，本
    院自應併予審判。
  (五)被告壬○○前曾因竊盜案件，經臺灣臺北地方法院於90年12
    月27日，以90年度簡字第4370號判決判處有期徒刑3月，如
    易科罰金，以300元折算一日確定，而於91年3月22日易科罰
    金執行完畢，有本院被告前案紀錄表附卷可稽。又，被告壬○○行為後，刑法第47條累犯之規定，業於94年1月7日修正
    公布，並於95年7月1日施行；被告壬○○在有期徒刑執行完
    畢後，於五年以內再故意犯本件有期徒刑以上之罪，不論依
    修正前之刑法第47條，或修正後之刑法第47條第1項之規定
    ，均構成累犯，對被告壬○○而言並無有利或不利之情形，
    自不生新舊法比較之問題，應逕依修正前之刑法第47條，論
    以累犯，加重其刑，並遞加重之。
三、原審據以論罪科刑，固非無見。惟查，被告壬○○、甲○○
    所犯之加重竊盜罪名，及與李民福、綽號「阿邦」之成年男
    子間共犯之結構，分別詳如上揭論罪法條項(二)所載；原判決
    僅攏統略謂「被告壬○○、甲○○所為，均係犯刑法第321
    條第1項第2款、第3款、第4款之加重竊盜罪；被告壬○○、
    甲○○與共犯李民福及綽號『阿邦』之人間，有犯意之聯絡
    及行為之分擔，皆為共同正犯」；自嫌疏漏。被告等之上訴
    意旨指摘原判決量刑過重，雖無理由，然原判決既有前述之
    可議，仍屬無可維持，應由本院將原判決撤銷改判。爰審酌
    被告壬○○、甲○○犯罪動機、目的，犯罪之次數、手段，
    所竊取財物之價值，犯罪對被害人所造成之危害，及犯後後
    已坦承不諱，並業與被害人達成和解賠償損害，有和解書及
    收據在卷可憑等一切情狀，仍如原審各量處如主文所示之刑
    。公訴人雖就被告壬○○求處有期徒刑六月、就被告甲○○
    求處有期徒刑八月，緩刑四年；惟被告壬○○係累犯而連續
    犯加重竊盜罪，亦無其他減輕事由，依法尚無從量處有期徒
    刑六月；而被告甲○○之求刑亦顯然失其比例；是公訴人之
    求刑顯與犯罪事實失衡，附此敘明。至於，被告二人犯罪所
    使用之一字起子、螺絲起子等工具，並未經扣案，未免執行
    之困難，本院認無併予宣告沒收之必要。
四、台灣板橋地方法院檢察署95年度偵字第10553號卷移送併案
    審理意旨另以：被告壬○○、甲○○先於92年1月29日下午4
    時許，至台北市○○街157號3樓乙○○住處，竊取項鍊2條
    、手錶3個、手鍊4個、手環1個、戒指1個、金鎖片110片、
    古玉2個及現金45萬元；又於94年3月16日，至台北市○○路
    415巷9號3樓丁○○住處，竊取筆記型電腦2台、首飾珠寶等
    物，因認被告壬○○、甲○○此部分亦涉有竊盜犯行，且與
    本案有連續犯之裁判上一罪關係，而移送併案審理云云。惟
    按犯罪事實應依證據認定之，無證據不得推定其犯罪事實，
    刑事訴訟法第154條第2項定有明文。本件移送併案審理意旨
    認被告二人涉有此部分竊盜犯行，無非以被害人乙○○、丁○○之指述，以及翻拍照片一張在卷（見偵字第7457號卷第
    41頁）為其主要之論據。惟訊之被告壬○○、甲○○二人均
    否認有此部分之竊盜行為，均辯稱：並未至該二處所竊盜等
    語。經查，觀諸被害人乙○○、丁○○於警詢時之指述，該
    等被害人於竊盜案發生時，均未在現場目睹；而該二位被害
    人之所以指證被告二人涉案，被害人乙○○部分係依照設置
    在公共樓梯處所拍攝取得之進出人員之相片，其中有相似被
    告之人而為指證；被害人丁○○部分則係因伊於案發之前三
    天，曾見被告甲○○至渠住處按門鈴，因而為被告等涉有此
    部分犯行之指證。然再查，依被害人乙○○住處公共樓梯處
    所設置攝影器材翻拍之照片，僅拍攝取得離開大樓人員之背
    部，且其畫質顆粒較為粗糙，尚無法為精確之辨識是否為被
    告二人。至於，依吾等之生活經驗，行竊者於事前至預備犯
    罪之地點按門鈴，以資測試行竊地點之狀況，固為實施竊盜
    犯罪者可能採取方法之一，然陌生人之按門鈴，核與日後竊
    盜案之發生，尚非有必然之關連，自難僅以被告甲○○案發
    前數日曾至被害人丁○○住處按門鈴，即遽認此部分之竊盜
    犯罪係被告等所為。此外，復查無其他積極之證據足資證明
    被告二人涉犯此部分之竊盜犯行，此部分被告二人之犯罪尚
    屬不能證明，自難認與本案論罪科刑部分有連續犯之裁判上
    一罪關係。此移送併辦部分，應退由原台灣板橋地方法院檢
    察署另為適法之處置，併此指明。
據上論斷，應依刑事訴訟法第369條第1項前段、第364條、第299
條第1項前段，刑法第2條第1項、第28條、第321條第1項第2款、
第3款、第4款，修正前刑法第56條、第47條，判決如主文。
本案經檢察官田炳麟到庭執行職務。
中    華    民    國    95    年    7     月    13    日
              刑事第十庭    審判長法  官   劉景星
                                  法  官   陳志洋
                                  法  官   陳博志
以上正本證明與原本無異。
不得上訴。
                                  書記官   陳嘉文
中    華    民    國    95    年    7     月    14    日
附錄：本案論罪科刑法條全文
刑法第321條第1項第2款、第3款、第4款
犯竊盜罪而有左列情形之一者，處六月以上、五年以下有期徒刑
二  毀越門扇、牆垣或其他安全設備而犯之者。
三  攜帶兇器而犯之者。
四  結夥三人以上而犯之者。


司法院資訊處製作；財團法人民間司法改革基金會備份。
